臺灣臺北地方法院刑事裁定　　　九十五年度聲判字第一一八號
聲　請　人
即 告 訴人　乙○○
代　理　人　林明正律師
被　　　告　甲○○
上列聲請人即告訴人因被告誣告案件，不服臺灣高等法院檢察署
檢察長於中華民國九十五年七月十日所為九十五年度上聲議字第
二五八一號駁回再議之處分（原不起訴處分案號：臺灣臺北地方
法院檢察署九十四年度偵字第一五九六三號），聲請交付審判，
本院裁定如下：
    主  文
聲請駁回。
    理  由
一、按告訴人不服上級法院檢察署檢察長或檢察總長認為再議無
    理由而駁回之處分者，得於接受處分書後十日內委任律師提
    出理由狀，向該管第一審法院聲請交付審判；刑事訴訟法第
    二百五十八條之一第一項定有明文。經查，聲請人即告訴人
    乙○○以被告甲○○涉嫌誣告案件，向臺灣臺北地方法院檢
    察署提出告訴，該署檢察官經偵查後，於民國九十五年五月
    十七日以九十四年度偵字第一五九六三號為不起訴處分，聲
    請人不服聲請再議，嗣經臺灣高等法院檢察署檢察長於九十
    五年七月十日以九十五年度上聲議字第二五八一號駁回再議
    ，該處分書於九十五年七月二十四日送達與聲請人等情，業
    經本院調閱上開案件卷宗核閱無訛。而聲請人係於九十五年
    八月二日委任律師向本院提出本件聲請，此有本院收狀戳章
    及委任狀附卷可稽，是本件聲請交付審判程式合於前揭法定
    程式要件，合先敘明。
二、聲請意旨略以：臺灣臺北地方法院檢察署九十四年度偵字第
    一五九六三號不起訴處分書及九十五年度上聲議字第二五八
    一號駁回再議處分書，檢察官於認事用法均有違誤，理由如
    下：（一）被告甲○○就告訴人於何地、何時辱罵被告及關
    於罵語內容之證述與證人郭人豪、郭人華之證詞顯然不同，
    且與當時所拍攝監視光碟之內容不符。（二）證人郭人豪及
    郭人華係被告之子女，為入告訴人於罪，自不免串證附和被
    告為不實偏頗之證述，且現場監視光碟又無聲音，不能憑此
    認與被告之指述及證人郭人豪、郭人華之證詞大致相符。（
    三）證人趙煥章（即告訴人之子）證述當時告訴人並未辱罵
    被告一節，為何其證詞不足採信，檢察官未附理由。（四）
    檢察官認被告及證人郭人豪、郭人華對辱罵之感受較證人趙
    煥章深刻，故不能排除被告及證人郭人豪、郭人華證詞之真
    實性，亦欠論證依據。（五）被告之眼鏡何時被打落及何時
    重配眼鏡，被告稱：「（何時被打落，其）沒印象。」，並
    稱事發後同日下午請眼鏡行重配云云，與證人郭人豪稱：「
    被告眼鏡如何掉的沒看到。」又重配眼鏡是事發後「一個禮
    拜左右」，及與證人郭人華所證：「被告撿完東西後回車子
    ，開門把眼鏡拿給證人，眼鏡壞掉了」，前後矛盾不一。（
    六）依現場監視光碟根本未能看出被告當時是否有戴眼鏡，
    亦未能看眼鏡是否有被打落、毀損或被告有撿起眼鏡之情事
    ，豈能以光碟中顯示被告曾二次彎腰撿拾物品，即率認其中
    一次所撿者為眼鏡？（七）被告提出自監視光碟翻拍之照片
    一幀稱係其彎腰撿拾掉在地上的眼鏡，經與監視光碟比對，
    應是第二次彎腰動作，但由光碟中顯示被告第二次彎腰撿拾
    後隨即有穿鞋之動作，足證該撿拾之物確為拖鞋，核與被告
    自稱該彎腰係其「穿上在手上的鞋子」相符，故該照片與其
    供述牛頭不對馬嘴。（八）依卷附被告所提出之眼鏡毀損照
    片，該眼鏡係分裂成大小共四部分其中更有一塊零點五平方
    公分之透明玻璃碎片，依監視光碟顯示被告之彎腰撿拾動作
    僅一次且時間極短，豈有可能於如此短時間內撿齊毀損之眼
    鏡？且於廣大光線不足之地下停車空間，被告豈有可能一彎
    腰即拾得如此細小之透明玻璃碎片，顯不合常理，所呈毀損
    照片亦不無係事後偽造者。（九）臺灣臺北地方法院九十四
    年度易字第一三○七號判決，未詳細查明證人證詞及監視光
    碟等證據內容，率認定告訴人觸犯公然侮辱、毀損罪，顯有
    違誤，檢察官以為認定之基礎，自有違誤。（十）當時在場
    保全人員廖文田其證言對本案事實之認定自屬關鍵而為極重
    要之證據資料，檢察察官未予傳訊，自有應調查能調查之證
    據未予調查之違法云云。
三、按刑事訴訟法第二百五十八條之一規定告訴人得向法院聲請
    交付審判，揆其立法意旨，係對於「檢察官不起訴裁量權」
    制衡之一種外部監督機制，法院之職責僅在就檢察官所為不
    起訴之處分是否正確加以審查，藉以防止檢察機關濫權，依
    此立法精神，同法第二百五十八條之三第三項規定「法院就
    交付審判之聲請為裁定前，得為必要之調查」，所謂「得為
    必要之調查」，係指調查證據之範圍應以偵查中曾顯現者為
    限，不可就新提出之證據再為調查，亦不可蒐集偵查卷宗以
    外之證據，否則將與刑事訴訟法第二百六十條之再行起訴規
    定混淆不清。法院於審查交付審判之聲請有無理由時，除認
    為告訴人所指摘不利被告之事證，未經檢察機關詳為調查或
    斟酌，或不起訴處分書所載理由違背經驗法則、論理法則或
    其他證據法則者外，不宜率予交付審判。所謂告訴人所指摘
    不利被告之事證，未經檢察機關詳為調查，係指告訴人所提
    出請求調查之證據，檢察官未予調查，且若經調查，即足以
    動搖原偵查檢察官事實之認定及處分之決定，倘調查結果，
    尚不足以動搖原事實之認定及處分之決定者，仍不能率予交
    付審判。次按，犯罪事實應依證據認定之，無證據不得認定
    犯罪事實，同法第一百五十四條第二項定有明文。經查：
（一）被告以：於九十四年一月十七日上午十二時許，告訴人搭
      乘其子趙煥章所駕駛之自用小客車進入臺北市○○區○○
      路二段二十二號之地下停車場。適被告亦駕駛自用小客車
      自地下四樓駛出。二車在地下一樓轉彎處相遇，因該地下
      停車場係單車道，僅於電梯右前側設有臨時會車區。二車
      在該處進退不得，被告乃指示原在地下一樓丟棄垃坡，準
      備與其共乘車輛外出之子郭人豪與告訴人父子溝通，郭人
      豪要求趙煥章將車駛入其前方之機械停車位之下層車位暫
      停，以便被告將車駛出。但告訴人父子以其等所駕駛之車
      輛係休旅車，車身過高，無法停進前方之機械停車位，要
      求被告往前將車駛進會車區內。經雙方溝通後，被告將車
      往前駛入會車區停車，但告訴人父子仍以二車距離過近，
      無法右轉為由，而執意不右轉，被告乃指示其女兒郭人華
      上樓找保全人員廖文田下樓處理，廖文田遂下樓處理，被
      告即上車等候其右轉離去，但告訴人上車之前竟以「幹你
      娘」、「幹你娘雞巴」（臺語）之穢語公然辱罵被告，被
      告立即下車與告訴人理論，二人旋即互相推、拉，並互相
      用腳踢對方，廖文田站在二人中間勸阻，其間被告之眼鏡
      遭告訴人打落地面，致該眼鏡之鏡片破裂，鏡架脫落而毀
      損。嗣經廖文田勸阻後，兩方人馬始依序上車離去。旋被
      告於九十四年二月一日向臺北市大安區調解委員會申請調
      解，請求賠償，告訴人亦拒不到場，竟以書函向調解委員
      會指稱「雷女手執美工刀自車頭追打渠至車尾，雖為女流
      之輩，然行徑已近狂亂實非善類」等不實之事項，指摘被
      告，使被告名譽受有損害等語，訴由臺北市政府警察局松
      山分局移送臺灣臺北地方法院檢察署檢察官偵辦，該案經
      檢察官偵查結果乃以被告之指訴、告訴人坦承該日有於上
      揭時、地因會車雙方發生爭執、愛樂廣場管理委員會總幹
      事日報表記載協調本案之過程及結論、告訴人調解聲請書
      、愛樂大樓監視錄影光碟一片、翻拍照片六紙（部分）、
      二十四紙（全部）、愛樂大樓管委會公告、損壞之眼鏡照
      片二幀、被告致大安區調解委員會書函一紙，認告訴人涉
      嫌妨害名譽、毀損之罪嫌提起公訴，經本院九十四年度易
      字第一三○七號判決告訴人公然侮辱罪、毀損有罪；誹謗
      部分無罪等節，業據本院調閱臺灣臺北地方法院檢察署九
      十四年度偵字第一五九六三號偵查卷後核閱屬實。
（二）聲請人係以：被告明知其並無以三字經辱罵被告，也沒有
      毆打被告致其眼鏡毀損之事實，卻誣指前揭事實，對聲請
      人提出告訴，該案業經起訴、第一審判決為理由，認被告
      所為涉有誣告罪嫌。按「告訴人所訴事實，不能證明其係
      實在，對於被訴人為不起訴處分確定者，是否構成誣告罪
      ，尚應就其有無虛構誣告之故意以為斷，並非當然可以誣
      告罪相繩」（最高法院五十九年度臺上五八九號判例意旨
      參照）。經查，聲請人與被告間有於上開時地發生會車糾
      紛，被告與告訴人均坦承不諱。至被告辯稱告訴人有以三
      字經辱罵被告，被告下車理論，與告訴人互相推、拉，過
      程中其眼鏡被告訴人打落致鏡片破碎、鏡架脫落而毀損，
      被告彎腰撿拾眼鏡一節，除被告指證甚詳外，核與證人郭
      人豪、郭人華所述若合符節，且與監視光碟之勘驗內容、
      眼鏡毀損照片二幀相互勾稽，被告所訴之事當有所憑據，
      自難認其有虛構事實之誣告犯意。又按「刑法上誣告罪之
      成立，以意圖他人受刑事或懲戒處分，而虛構事實向該管
      公務員申告為要件，是誣告罪之成立，首須意圖他人受刑
      事或懲戒處分，次須向該管公務員誣告。所稱誣告，即虛
      構事實進而申告他人犯罪而言，所謂虛構事實，係指明知
      無此事實而故意捏造者而言，如若出於誤信、誤解、誤認
      或懷疑有此事實，或對於其事實誇大其詞，或資為其訟爭
      上之攻擊或防禦方法，或其目的在求判明是非曲直者，固
      均不得謂屬於誣告，即其所申告之事實，並非完全出於憑
      空捏造或尚非全然無因，只以所訴事實，不能積極證明為
      虛偽或因證據不充分，致被誣人不受追訴處罰者，仍不得
      謂成立誣告罪。職故，申告人不因其所告案件經判決無罪
      ，即當然成立誣告罪」（最高法院九十五年臺上字第五二
      七號判決意旨參照）。查聲請人前揭聲請理由（一）至（
      九）所指摘者，俱為被告指訴告訴人妨害名譽、毀損犯行
      案件中，檢察官起訴書及本院有罪判決所據以認定之證據
      資料證明力高低之爭執，但告訴人遭控之公然侮辱及毀損
      眼鏡之犯行，業經本院以九十四年度易字第一三０七號刑
      事判決有罪，已如前述，已足認被告前所提出之刑事告訴
      ，要非憑空捏造，本件告訴人猶執陳詞，指訴被告上開提
      出刑事告訴應論以誣告罪責云云，自無可採。
（三）另審酌告訴人與被告因於地下停車場車道會車而發生衝突
      ，乃係偶發事件，且告訴人與被告衝突之過程，亦經該大
      樓地下停車場之監視器拍攝在案，復經證人郭人豪、郭人
      華到庭證述詳實，故本院九十四年度易字第一三０七號刑
      事判決依勘驗該監視器翻拍照片，並援引證人郭人豪、郭
      人華證詞，據以認定告訴人確有公然侮辱及毀損眼鏡犯行
      ，並無任何違反經驗及論理法則之處，且本院上開刑事判
      決，係於直接審理後斟酌全辯論意旨而認證人郭人豪、郭
      人華證詞為可採，從而告訴人認該翻拍照片無從援引為論
      罪科刑證據，且證人郭人豪、郭人華證詞偏頗云云，尚有
      誤會。
（四）被告前對告訴人提出誹謗告訴部分，雖經本院上開刑事判
      決諭知無罪，然告訴人曾以書函向調解委員會指稱「雷女
      （即被告）手執美工刀自車頭追打渠至車尾，雖為女流之
      輩，然行徑已近狂亂實非善類」等語而具體指摘被告之事
      實，為告訴人所不否認，復據本院核閱該書函屬實，且衡
      諸本院就該部分係以可得閱覽之人僅係特定之調解委員，
      而不符合意圖散佈於眾之主觀不法構成要件，因而諭知告
      訴人此部分無罪，故被告就誹謗部分之告訴內容，亦無不
      實，且客觀上告訴人提交予調解委員會之書函之用詞，確
      有不雅之處，則被告因認其名譽受損乃提出告訴，自無捏
      造事實故入人罪之誣告犯意。
（五）至告訴人聲請理由（十）中所稱：當時在場保全人員廖文
      田其證言對本案事實之認定自屬關鍵而為極重要之證據資
      料，檢察官卻未予調查為由，認此有足以動搖本件偵查結
      果云云。惟縱認傳喚廖文田之證言係有利被告，但依原不
      起訴處分書之所列證據已足證被告並非完全出於憑空捏造
      或全然無因，是聲請人此部分所指，自不足以動搖本件之
      偵查結果，查無其他積極證據顯示被告有何誣告犯行，是
      本件經原檢察官偵查結果，認為被告前揭提出告訴行為非
      誣告行為而予以不起訴處分，聲請人不服聲請再議後，復
      經臺灣高等法院檢察署檢察長駁回再議，經核並無任何違
      背經驗法則、論理法則及證據法則之情事。
四、綜上所述，本件臺灣臺北地方法院檢察署檢察官所為之不起
    訴處分，及臺灣高等法院檢察署檢察長之議處分書，已就聲
    請人於偵查中提出之告訴理由詳予斟酌，並詳加論述所憑證
    據及其理由，並無任何違背經驗法則、論理法則或其他證據
    法則之情形，而聲請人所指檢察官未予調查之證據，亦不足
    以動搖本件偵查結果，是本件聲請人聲請交付審判，為無理
    由，應予駁回。
據上論斷，應依刑事訴訟法第二百五十八條之三第二項前段，裁
定如主文。
中　　華　　民　　國   九十六 　年　  三　  月　 九   日
           　　   刑事第十四庭審判長法  官  宋松璟
                                    法  官  李家慧
                                    法  官  劉煌基
以上正本證明與原本無異。
本裁定不得抗告。
                                    書記官  陳豪達
中　　華　　民　　國   九十六 　年　  三　  月　 九   日
